臺灣高等法院刑事判決
110年度上易字第495號
上  訴  人  臺灣桃園地方檢察署檢察官
上  訴  人  
即  被  告  許東祥
上列上訴人因被告竊盜案件，不服臺灣桃園地方法院109年度易
字第781號，中華民國110年1月22日第一審判決（起訴案號：臺
灣桃園地方檢察署109年度偵字第4706號、第7702號、109 年度
調偵字第724 號），提起上訴，本院判決如下：
    主  文
上訴駁回。
    事  實
一、許東祥意圖為自己不法之所有，基於竊盜之犯意，於民國10
    8 年12月11日凌晨4 時51分，徒步行經桃園市○○區○○路
    000 號騎樓，見楊明倫所有之車牌號碼000-000 號普通重型
    機車之置物廂未上鎖，徒手開啟上開機車座墊，竊取楊明倫
    放在置物箱內之錢包1 個（內有現金新臺幣《下同》1,000
    元），得手後離去。
二、案經楊明倫訴由桃園市政府警察局中壢分局報告臺灣桃園地
    方檢察署檢察官偵查起訴。 
    理  由
壹、有罪部分
一、證據能力：
    本案所引用之供述及非供述證據，業經依法踐行調查證據程
    序，而檢察官、被告均不爭執各該證據之證據能力（見本院
    卷第64頁至第66頁），復查無依法應排除其證據能力之情形
    ，是後述所引用證據之證據能力均無疑義，先予敘明。
二、實體認定：
  ㈠認定犯罪事實所憑之證據及理由：
    訊據被告對於上揭事實坦認不諱（見本院卷第91頁），核與
    證人即告訴人楊明倫於警詢中指述遭竊之情節大致相符（見
    （見109偵3392卷第19頁至第23頁），並有監視錄影畫面截
    圖7 張在卷可稽（見同上偵卷第27頁至第30頁），及監視錄
    影畫面光碟1片存卷可佐，足認被告上開任意性自白即與事
    實相符，堪予採信。從而，本件事證明確，被告犯行洵堪認
    定，應依法論科。
  ㈡論罪科刑：
  ⑴核被告所為，係犯刑法第320 條第1 項之竊盜罪。
　⑵原審認被告犯罪事證明確，引用刑法第320 條第1 項、第41
    條第1項前段、刑法施行法第1條之1第1項、第2項前段，並
    以行為人之責任為基礎，審酌被告正值青壯，卻不以正當管
    道賺取財物，反企圖不勞而獲，竊取告訴人楊明倫之財物，
    自應予非難，兼衡被告雖表示願意賠償告訴人損失，然因被
    告於原審指定期日未到庭，告訴人認其無悔意而不願調解，
    迄未與告訴人和解賠償損害，被告犯罪手段、專科畢業之智
    識程度、家庭經濟狀況勉持、依其所提診斷證明書顯示有憂
    鬱性疾患、邊緣性智能等一切情狀，量處拘役40日，並諭知
    易科罰金之折算標準，經核原審認事用法，均無違誤，量刑
    及沒收之說明（詳後㈢所述）亦屬妥適，應予維持。
  ㈢沒收：
    被告竊得之皮包1 個及其內之現金1,000元，屬被告為本案
    犯行之犯罪所得，均未扣案，應依刑法第38條之1 第1 項前
    段之規定宣告沒收，併均依同條第3 項之規定諭知於全部或
    一部不能沒收或不宜執行沒收時，追徵其價額。 
三、上訴駁回之理由：本案被害金額僅為1,000元，原審量刑過
    重，被告雖有心和解，然因告訴人不願意致無法成立，使被
    告之精神壓力更大等語。惟按刑之量定，為求個案裁判之妥
    當性，法律賦予法院裁量之權，量刑輕重，屬為裁判之法院
    得依職權自由裁量之事項，苟其量刑已以行為人之責任為基
    礎，並斟酌刑法第57條各款所列情狀，在法定刑度內，酌量
    科刑，無顯然失當或違反公平、比例及罪刑相當原則者，亦
    無偏執一端，致明顯失出失入情形，自不得指為違法。查，
    原判決係以被告之責任為基礎，依刑法第57條各款所列情狀
    ，審酌被告犯罪之動機、目的、手段、所生危害，未能與被
    害人和解賠償損失，暨衡被告之素行、專科畢業惟屬邊緣性
    智能之知識程度、犯後態度、家庭經濟及罹患憂鬱疾病之生
    活狀況等一切情狀為量刑，係合法行使裁量權，於客觀上既
    未逾越法定刑度，亦無明顯過重之情，難認有何違法或不當
    之處。是被告上訴指摘原審量刑過重，為無理由，應予駁回
    。
參、無罪部分
一、公訴意旨另略以：被告許東祥意圖為自己不法之所有，基於
    竊盜犯意，分別於㈠108 年9 月17日晚間8 時44分，行經桃
    園市○○區○○路000 號騎樓，見被害人梁峻豪所有之車牌
  &0000; 號碼000-0000號普通重型機車停放該處，徒手開啟上
    開機車
    坐墊，竊取坐墊下置物箱內梁峻豪遺留之錢包1 只（錢包內
    有現金3 萬元、國民身分證、健保卡、駕照、渣打銀行、星
    展銀行、華南銀行、第一銀行信用卡各1 張）得手。㈡108 
    年9 月30日凌晨0 時12分許，行經桃園市○○區○○路000 號騎
    樓，見告訴人陳佩君管領之車牌號碼000-000 號普通重型機
    車停放該處，徒手開啟上開機車坐墊，竊取坐墊下置物箱內
    陳佩君遺留之現金300 元及國泰世華商業銀行金融卡（卡號
    ：000000000000）1 張得手，因認被告均涉犯刑法第320 條
    第1 項之竊盜罪嫌等語。
二、按犯罪事實應依證據認定之，無證據不得認定犯罪事實；又
    不能證明被告犯罪者，應諭知無罪之判決，刑事訴訟法第15
    4 條第2 項、第301 條第1 項分別定有明文。而事實之認定
    ，應憑證據，如未能發現相當證據，或證據不足以證明犯罪
    事實，自不能以推測或擬制之方法，為裁判基礎。此所稱之
    證據，雖不以直接證據為限，間接證據亦包括在內，然而無
    論直接或間接證據，其為訴訟上之證明，須於通常一般人均
    不致有所懷疑，而得確信其為真實之程度者，始得據為有罪
    之認定。倘其證明尚未達到此一程度，而有合理懷疑之存在
    ，致無從使事實審法院獲得有罪之確信時，即應諭知被告無
    罪之判決。又檢察官就被告犯罪事實，應負舉證責任，並指
    出證明之方法，刑事訴訟法第161 條第1 項定有明文。因此
    ，檢察官對於起訴之犯罪事實，應負提出證據及說服之實質
    舉證責任。倘其所提出之證據，不足為被告有罪之積極證明
    ，或其闡明之證明方法，無從說服法官以形成被告有罪之心
    證，基於無罪推定之原則，自應為被告無罪之判決（最高法
    院40年台上字第86號、76年台上字第4986號、92年台上字第
     128號判例意旨參照）。
三、檢察官認被告涉犯刑法第320 條第1 項之竊盜罪嫌，無非係
    以：㈠被告於警詢之供述（108 年9 月17日部分）；㈡證人即
    被害人梁峻豪、證人即告訴人陳佩君於警詢中之指述；㈢監
    視錄影光碟及畫面截圖，為其主要論據。
四、訊之被告堅詞否認有何上揭竊盜犯行，辯稱：上揭108年9 
    月17日之罪嫌部分，我在警局看的錄影畫面很模糊，我沒有
    承認這次竊盜；另9月30日之罪嫌部分，因為當時很多警察
    圍著我，我嚇到才在警局承認，但當時警察給我看的影片拍
    到的畫面邊邊角角且模糊不清，我在偵訊中已改口否認行竊
    等語。經查：
  ㈠被告就上揭9 月17日罪嫌部分，於警詢、偵訊、原審及本院
    審理時均否認犯行；就9 月30日罪嫌部分，雖於警詢中一度
    坦承，惟於偵訊、原審及本院審理時則均否認之，而本案並
    未自被告扣得上開竊盜案件之贓證物，是被告有無此2 次竊
    盜犯行，尚非無疑。再經原審當庭勘驗上揭竊嫌行竊之監視
    錄影畫面，顯示該2 次雖均攝得竊嫌行竊之畫面，然9 月17
    日竊行部分，因監視錄影畫面解析度不佳及監視器之位置距
    該竊嫌甚遠，致難以辨識該人之面貌；至9 月30日之竊嫌部
    分，則因畫面模糊、該竊嫌頭部為周遭物體遮蔽、監視器鏡
    頭只攝錄該人側臉等原因，致無從辨識該人之面貌，此有原
    審勘驗筆錄在卷可稽（見原審卷㈡第34頁至第37頁），是就9
     月30日之竊嫌部分，並無積極證據可認係被告所為；至9 
    月17日竊嫌部分，被告固曾於警詢自白，然嗣於偵訊、原審
    及本院審理時已否認上揭犯行，復無從自上揭畫面辨識係被
    告所為，是其警詢之自白是否與事實相符，仍有疑義，徵諸
    上揭說明，尚難僅依被告於警詢之自白，逕認被告該次竊盜
    犯行。
五、綜上所述，此部分公訴意旨所憑積極證據，尚未達到通常一
    般人均不致於有所懷疑，而得確信被告有公訴意旨所指竊盜
    犯行之程度，不足以令本院形成被告有罪之確信，此外，依
    本院調查所得之證據，亦不足以形成被告有罪之心證，揆諸
    前開法條及判例意旨，自應為被告此部分無罪之諭知。原審
    審理結果，核無不當，應予維持。
六、檢察官上訴意旨略以：㈠經比對有罪部分之第3案監視錄影翻
    拍照片（見偵字第3392號卷第27頁至第30頁）及無罪部分之
    第2案監視錄影翻拍照片（見偵字第4706號卷第27頁），第2
    案雖有原審所述「畫面模糊、該竊嫌頭部為周遭物體遮蔽、
    監視器鏡頭只攝錄該人側臉」等情事，但仍可由大約三分之
    二之臉部正面及完整之側面照片，分別對照辨認第3案及第2
    案兩者竊嫌之身形、眼鏡樣式、髮鬢（即臉頰兩邊，兩耳前
    側之頭髮）形狀及臉部兩邊下弦月眉形等特徵，均有極高之
    近似度，堪認第3案與第2案之竊嫌應係同一人，且與被告就
    第2案部分於警詢自白之情節相符，可以認實。㈡又本案於10
    8年12月21日原審審理時為勘驗，結果雖有「監視錄影畫面
    解析度不佳及監視器設置位置距該竊嫌甚遠」等情，惟若比
    對第1案與第2案之監視錄影勘驗内容，可知2次竊嫌之身形
    、走路姿態相近；再對照第1案案發時（108年9月17日晚間8
    時45分許）之竊嫌，及案發後被告遭警方通知到場時（108
    年10月22日在中壢派出所）之穿著，兩者均穿花色短褲且長
    度相當。又兩者均穿拖鞋且式樣相近。甚者，第1案案發時
    竊嫌身旁不遠處有兩隻黑色小狗似乎跟隨著竊嫌，而被告遭
    警方通知到場時，亦有兩隻黑色小狗緊密跟在被告腳邊（見
    偵字第7702號卷第43頁、第45頁），則依一般人之生活經驗
    ，堪認被告與第1案之竊嫌為同一人等語。惟查：原審當庭
    勘驗上揭各竊嫌行竊之監視錄影畫面，該2 次雖均攝得竊嫌
    之行竊畫面，然均因監視錄影畫面解析度不佳及監視器設置
    位置距該竊嫌甚遠，致難以辨識該人面貌，或因畫面模糊、
    該竊嫌頭部為周遭物體遮蔽及監視器鏡頭只攝錄該人側臉等
    原因，致無從辨識各該行為人之面貌，而無法認定係被告所
    為，已如前述。是依檢察官提舉之事證，縱有相當可疑被告
    為上揭案件之行為人，然仍無法使本院無合理懷疑而得確信
    其為真實之程度。揆諸前開法條及判例意旨，自應為被告此
    部分無罪之諭知。檢察官執前詞提起上訴，為無理由，應予
    駁回。
據上論斷，應依刑事訴訟法第368條，判決如主文。
本案經檢察官李孟亭提起公訴，檢察官林安紜到庭執行職務。
中　　華　　民　　國　　110 　年　　5 　　月　　18　　日
                  刑事第二十庭  審判長法　官  王復生
                                      法　官  遲中慧
                                      法　官  蕭世昌
以上正本證明與原本無異。
不得上訴。
                                      書記官  吳建甫
中　　華　　民　　國　　110 　年　　5 　　月　　18　　日

附錄：本案論罪科刑法條全文
中華民國刑法第320條
意圖為自己或第三人不法之所有，而竊取他人之動產者，為竊盜
罪，處5年以下有期徒刑、拘役或50萬元以下罰金。
意圖為自己或第三人不法之利益，而竊佔他人之不動產者，依前
項之規定處斷。
前二項之未遂犯罰之。